臺灣高雄地方法院刑事判決　　　　　　　　　　　　　九十一年度易字第四八號
　　公　訴　人　臺灣高雄地方法院檢察署檢察官
　　被　　　告　丁○○
右列被告因偽造文書案件，經檢察官提起公訴（九十年度偵字第八九四六號）及移送
併辦（九十一年度偵字第八七八七號），本院判決如左：
    主  文
丁○○共同連續行使偽造私文書，足以生損害於他人，處有期徒刑伍月，如易科罰金
，以參佰元折算壹日。
偽造「乙○○」身分證壹張、偽造有限責任台灣北區郵政管理局員工消費合作社信用
卡壹張（卡號0000000000000000號）、偽造慶豐銀行信用卡壹張（
卡號0000000000000000號）及準提名品店簽帳單上偽造之「周吉義
」署名貳枚，均沒收。
    事  實
一、丁○○於民國九十年三月間，因看報紙應徵工作而認識某不詳姓名、年籍、綽號
    「小高」之成年男子，丁○○竟與「小高」共同意圖為自己不法所有之犯意聯絡
    ，並基於概括之犯意，雙方約定由「小高」提供偽造之信用卡，丁○○則持偽造
    之信用卡盜刷財物，每刷卡新台幣（下同）一萬元，由丁○○分得一千元利益之
    方式合作，嗣「小高」於九十年四月初，在一張偽造之信用卡（卡面為有限責任
    台灣北區郵政管理局員工消費合作社、卡號為000000000000000
    0號，惟真正發卡銀行為台新銀行、持卡人為吳東晃）背面持卡人簽名欄內，以
    鉛筆偽簽「周吉義」之署名，而偽造完成「周吉義」名義之信用卡一張，足以生
    損害於吳東晃、有限責任台灣北區郵政管理局員工消費合作社（下稱北區郵局）
    及原發卡銀行台新銀行對於信用卡授信控管之正確性，「小高」將該張偽造完成
    之信用卡交付予丁○○，丁○○即於九十年四月四日，持該張偽造之信用卡，至
    台南市○○路四五號一樓之準堤名品店，簽帳購買價值二萬八千四百元之商品，
    丁○○並以複寫方式在簽帳單上偽造「周吉義」之署名而偽造「周吉義」名義之
    簽帳單後（一式二聯，經複寫後共二枚「周吉義」之偽造署名），再持之交付該
    店店員以之行使，致使該店店員誤認丁○○係真正持卡人，而同意丁○○消費並
    將商品交付，且使台新銀行亦因而陷於錯誤，誤以為上開款項係真正持卡人之消
    費支出，而如數支付前揭簽帳款項予準提名品店，均足以生損害於準堤名品店及
    台新銀行對於處理信用卡付款之正確性。丁○○於盜刷成功後，將該商品及簽帳
    單中之顧客存根聯交付予「小高」，「小高」並支付二千元予丁○○以為報酬，
    惟「小高」並未將該張偽造信用卡取回，詎丁○○竟基於偽造信用卡之故意，將
    該張信用卡背面偽造之「周吉義」署名擦掉後，另簽上其姓名在該張偽造信用卡
    背面持卡人簽名欄內，欲伺機盜刷使用。丁○○與「小高」復共同基於偽造公印
    文及身分證之犯意聯絡，於九十年五月二日，丁○○將其本人之照片交予「小高
    」，再由「小高」將丁○○之照片黏貼於仿正式身分證形狀、大小及內容之紙張
    上，並填載乙○○之年籍住址等資料，且偽造「內政部印」之公印文及「高雄市
    政府」公印文鋼印於上開偽造之國民身分證上，以此方式偽造完成「乙○○」國
    民身分證一枚，足以生損害於戶政機關對於國民身分資料管理之正確性及乙○○
    、內政部與高雄市政府，嗣於九十年五月三日下午十四時許，「小高」在位於高
    雄市○○路之大阪百貨公司附近之停車場內，將上開已偽造完成之國民身分證及
    另張偽造之信用卡（卡面為慶豐銀行、卡號為000000000000000
    0號，真正發卡銀行為彰化銀行、持卡人為甲○○），一併交付予丁○○收受，
    丁○○隨即在上開偽造之慶豐銀行信用卡背面持卡人簽名欄內偽造「乙○○」之
    署名，以此偽造完成「乙○○」名義之信用卡一張，足以生損害於乙○○、甲○○、慶豐銀行、及原發卡銀行彰化銀行對於信用卡授信控管之正確性，丁○○旋
    持該張偽造完成之慶豐銀行信用卡，至大阪百貨內，欲著手盜刷購買價值一萬四
    千九百四十元之商品，惟尚未在簽帳單偽簽時，當場為大阪百貨負責人丙○○識
    破丁○○係持偽造信用卡消費，並立即報警處理而查獲，致丁○○未能詐騙得逞
    ，並經警在其身上扣得偽造慶豐銀行信用卡一張與偽造之乙○○國民身分證一張
    ，並於丁○○位於高雄市○○街四十六號四樓之住處扣得偽造之北區郵局信用卡
    一張。
二、案經高雄市政府警察局三民第二分局報告台灣高雄地方法院檢察署檢察官偵查起
    訴及台新銀行訴由台灣高雄地方法院檢察署檢察官移送本院併辦。
    理  由
一、右揭事實，業據被告丁○○於警訊、偵查及本院審理中均坦白承認，核與證人即
    被害人吳東晃及甲○○於警訊中證述扣案之前述偽造信用卡雖然卡號與渠等所有
    者相同，但均非渠等所有等情，及證人即被害人乙○○於警訊中證述扣案之乙○○身分證並非伊所有等語，及另位證人即大阪百貨公司負責人丙○○於警訊中證
    述被告持偽造之信用卡至其店內刷卡消費為其當場識破並報警逮捕等情均相符，
    復有台新銀行信用卡交易明細表及偽造之「周吉義」簽帳單影本各一紙在卷可憑
    ，及扣案之偽造慶豐銀行信用卡、北區郵局信用卡、乙○○國民身分證各一張在
    卷可資佐證，且前述扣案之慶豐銀行信用卡及北區郵局信用卡各一張確係經偽造
    ，分別有日盛國際商業銀行信用卡部函及慶豐國際商業銀行股份有限公司函各一
    紙在卷可參，另該張乙○○身分證因相片與存檔相片顯係不同之二人、鋼印模糊
    不清、膠膜疑遭變造，故該張身分證應係經偽造無誤等情，亦有高雄市三民區戶
    政事務所函一紙在卷可憑，是綜上所述，被告之自白與事實相符，事證明確，其
    有右揭共同持偽造之信用卡盜刷財物之犯行，均應堪認定。
二、按信用卡係表示持卡人與發卡銀行間所成立之消費付款委託契約，屬刑法第二百
    二十條第二項所稱之「錄音、錄影或電磁紀錄，藉機器或電腦之處理所顯示之聲
    音、影像或符號，足以為表示其用意之證明者，亦以文書論」之準私文書，且信
    用卡背面之簽名，有表彰持卡人身分及於消費時供核對確認之用，是該背面之簽
    名為信用卡必備之記載事項，自不得使用空白無持卡人簽名之信用卡，故在信用
    卡背面偽造署押，自屬偽造信用卡。次按在持信用卡刷卡消費時，在簽帳單上簽
    署姓名，除表示已收受特約商店所交付之交易標的物或消費標的，並確認該筆消
    費之憑證，具有表示法律上權利義務關係之證明，故簽帳單性質上除與收據相同
    外，並且為信用卡發卡銀行依據此向簽帳人收款之憑證，此亦屬私文書，均合先
    敘明。
三、查被告等行為後，刑法已於九十年六月二十日修正公布，增訂刑法第二百零一條
    之一規定：「意圖供行使之用，而偽造、變造信用卡、金融卡、儲值卡或其他相
    類作為簽帳、提款、轉帳或支付工具之電磁紀錄物者，處一年以上七年以下有期
    徒刑，得併科三萬元以下罰金。行使前項偽造、變造之信用卡、金融卡、儲值卡
    或其他相類作為簽帳、提款、轉帳或支付工具之電磁紀錄物，或意圖供行使之用
    ，而收受或交付於人者，處五年以下有期徒刑，得併科三萬元以下罰金。」，此
    與修正前之刑法第二百十六條、第二百二十條、第二百十條規定之法定刑為五年
    以下有期徒刑，相比較結果，以修正前之規定有利於行為人，是依刑法第二條第
    一項但書規定，自應適用修正前之刑法第二百十六條、第二百二十條、第二百十
    條規定處斷。核被告所為，就於北區郵局信用卡背面共同偽簽「周吉義」署名後
    ，在簽帳單上偽簽「周吉義」之署名並持向準提名品店盜刷財物得手犯行部分，
    係犯刑法第二百十六條行使第二百十條、第二百二十條之偽造準私文書罪（即偽
    造信用卡部分，公訴人漏未論引刑法第二百十條）、第二百十條之偽造私文書罪
    （即偽造簽帳單部分）及第三百三十九條第一項之詐欺取財罪，另就被告偽造乙○○身分證及其上之公印文犯行部分，係犯刑法第二百十二條之偽造特種文書罪
    及第二百十八條第一項之偽造公印文罪，另被告在慶豐銀行信用卡背面偽簽「乙○○」署名後，並持向大阪百貨公司盜刷財物未得手部分，係犯刑法第二百十六
    條行使第二百十條、第二百二十條之偽造準私文書罪及第三百三十九條第三項、
    第一項之詐欺取財未遂罪。被告與不詳姓名年籍、綽號「小高」之成年男子，就
    前述犯行，除在偽造之北區郵局信用卡背面簽署其姓名部分之犯行外，均有犯意
    聯絡及行為分擔，均應論以共同正犯。被告在前揭準提名品店簽帳單上，以一偽
    簽行為同時偽造「周吉義」之署名二枚，係因該簽帳單係一式二聯經複寫之當然
    結果，應屬單純一罪，公訴人雖認該簽帳單係一式三聯，惟經本院向台新國際商
    業銀行信用卡事業處查詢結果：「本案刷卡簽帳單係屬電子簽單，一般而言為二
    聯形式。」，有台新國際商業銀行信用卡事業處函一紙在卷可查，是公訴人對此
    顯有誤認，應予敘明。又被告分別在前述偽造北區郵局信用卡及慶豐銀行信用卡
    背面持卡人簽名欄內偽造「周吉義」及「乙○○」署名之行為，及在前述簽帳單
    上偽造「周吉義」署名之行為，係屬偽造私文書行為之一部，均不另論罪，且被
    告偽造信用卡之準私文書及偽造簽帳單之私文書後復持以行使，其偽造之低度行
    為應為行使之高度行為所吸收，亦不另論罪。被告行使前述偽造信用卡及詐欺取
    財既遂、詐欺取財未遂之犯行，時間緊接，方法類似，顯係基於概括犯意反覆為
    之，均應依連續犯規定，分別論以行使偽造準私文書罪及詐欺取財既遂罪一罪，
    並均依法加重其刑。且被告前所犯連續行使偽造準私文書罪（偽造信用卡部分）
    、行使偽造私文書罪（偽造簽帳單部分）、偽造特種文書罪（即乙○○身分證部
    分）、偽造公印文罪（即內政部印及高雄市政府公印文鋼印部分）及連續詐欺取
    財罪等五罪，有方法目的之牽連關係，應從情節較重之連續行使偽造準私文書罪
    論處。公訴意旨就被告前述偽造身分證犯行部分，雖認係由被告將其照片交付予
    小高後，由小高將其照片黏貼在被害人乙○○所遺失之身分證上（收受贓物部分
    不另為無罪之諭知，詳後述），而變造乙○○之身分證，惟查，該張乙○○身分
    證因相片與存檔相片顯係不同之二人、鋼印模糊不清、膠膜疑遭變造，故應係經
    偽造無誤等情，有前述高雄市三民區戶政事務所函一紙在卷可憑，故前揭扣案之
    乙○○身分證應係經偽造，而非僅係變造，是公訴人對此顯有誤認，且另就被告
    持偽造之北區郵局信用卡盜刷財物犯行部分，公訴人雖認被告係在該張偽造信用
    卡背面偽簽其姓名後，持向準提名品店盜刷財物並在簽帳單上偽簽其姓名等語，
    然查，前揭被告犯罪事實之經過，均業據被告於本院審理中供述明確，復有前述
    偽造「周吉義」簽帳單影本在卷足憑，是足認公訴人就此部分之犯罪事實亦有所
    誤認，惟僅係被告偽簽之署名不同，並不影響基本犯罪事實之同一性及被告犯行
    之成立，應予敘明。另檢察官以九十一年度偵字第八七八七號移送本院併辦部分
    犯行，係被告持偽造北區郵局信用卡至準提名品店盜刷財物之犯行，此業經公訴
    人提起公訴，故係事實上同一案件，自應由本院一併加以審究。爰審酌被告不思
    以己力獲取所需，卻任意以偽造信用卡盜刷財物，造成被害人等之損失，犯罪情
    節非輕，惟念及被告犯後均自承犯行，顯見其已有悔意，及被告犯罪之手段、所
    獲得之利益與其他一切情狀，量處如主文所示之刑，並諭知易科罰金之折算標準
    。準提名品店簽帳單（一式二聯）上之「周吉義」署名二枚，均係被告偽造，而
    其中一聯尚在財團法人聯合信用卡處理中心留存中，有前揭台新國際商業銀行信
    用卡事業處函一紙在卷可憑，另一聯被告於本院審理中供稱於盜刷後已交予「小
    高」等語，雖未經扣案，但仍不能證明已經滅失，均應依刑法第二百十九條規定
    ，宣告沒收，另扣案之偽造北區郵局信用卡、慶豐銀行信用卡及偽造乙○○身分
    證，均係被告所有，且分別係供其犯罪所用及犯罪所得之物，應分別依刑法第三
    十八條第一項第二款、第三款規定，宣告沒收，至於在前述北區郵局信用卡背面
    偽造之「周吉義」署名一枚，雖係被告所共同偽造，惟被告與綽號「小高」之成
  年男子於盜刷完畢後已將其塗銷，業據被告供承屬實，故應認業已滅失，自無庸
    再宣告沒收，另在慶豐銀行信用卡背面偽造之「乙○○」之署名一枚，與乙○○
    身分證上偽造之「內政部印」及「高雄市政府」鋼印之公印文各一枚，雖均係被
    告所偽造，惟因該張信用卡及乙○○身分證前已均依法宣告沒收，故前述偽造之
    「乙○○」署名一枚，與偽造之「內政部印」及「高雄市政府」鋼印之公印文各
    一枚，自均不須再另行諭知沒收。至於警方另扣案之慶豐銀行信用卡（卡號末四
    碼為二八Ｏ四號）、大樂信用卡、郵局提款卡、彰化銀行提款卡、台灣銀行提款
    卡各一張、被告本人身分證一張、鑰匙四支及行動電話一支，均係被告所有之物
    ，且前述信用卡及提款卡等均係被告所申請，業據被告供承在卷，而公訴人並未
    說明此部分扣案物品與被告前述犯行有何關連，且本院認為前述扣案物亦難認係
    供被告犯罪所用之物，爰均不予宣告沒收，併此敘明。
四、公訴意旨另以：被告丁○○明知綽號「小高」之成年男子所持有之乙○○身分證
    一張，為「小高」所侵占之離本人持有之遺失物，係屬贓物，竟仍與「小高」基
    於犯意聯絡，由被告將其照片一張交付予「小高」，「小高」再將其照片黏貼在
    乙○○身分證上，而變造完成乙○○身分證一張後（惟此部分應係偽造，已如前
    述），嗣於九十年五月三日下午四時許，在大阪百貨附近之停車場內，「小高」
    將該張變造完成之身分證交予被告收受，因認被告此部分亦涉犯有刑法第三百四
    十九條第一項之收受贓物罪嫌。惟按刑法第三百四十九條第一項收受贓物罪之成
    立，須以他人犯罪所得之物為限，如係自己犯罪所得之物，縱有收受行為，當然
    已被包括在該犯罪行為之中，不另成立贓物罪，合先敘明。查前述扣案之乙○○
    身分證一張，雖證人乙○○於警訊中證稱其身分證曾於九十年四月二十一日發現
    遺失，並於同年月二十六日申請補發等語，惟證人僅係證稱其身分證遺失之事實
    ，並不能確認扣案之身分證即係其所遺失之該張身分證，且經本院將扣案之身分
    證函送高雄市三民區戶政事務所鑑定，經其回函稱：因身分證上相片與存檔相片
    顯係不同之二人、鋼印模糊不清、膠膜疑遭變造，故該張身分證應係經偽造無誤
    等語，故足認該張身分證係被告提供其照片後，與綽號「小高」之人所共同偽造
    ，並非僅係在侵占而來之身分證上換貼照片而予變造，故前揭偽造之乙○○身分
    證應係被告犯罪所得之物，並非他人犯罪所得，縱使被告再從綽號「小高」之人
    予以收受，參照前揭說明，仍無成立收受贓物罪可言，惟公訴意旨認此部分犯行
    與前揭論罪科刑部分，有牽連犯之裁判上一罪關係，本院爰不另為無罪之諭知，
    一併敘明。
據上論斷，應依刑事訴訟法第二百九十九條第一項前段，刑法第二條第一項但書、第
二十八條、第五十六條、第二百十條、第二百十六條、第二百十二條、第二百十八條
、第二百二十條、第三百三十九條第一項、第五十五條、第二百十九條、第三十八條
第一項第二款、第三款，罰金罰鍰提高標準條例第一條前段、第二條，判決如主文。
本案經檢察官郭麗娟到庭執行職務。
中      華      民      國      九十一      年    七    月    二十四    日
                                  臺灣高雄地方法院刑事第三庭
                                          審判長法  官  涂  裕  斗
                                                法  官  李  淑  惠
                                                法  官  呂  憲  雄
右正本證明與原本無異。
如不服本判決，應於判決送達後十日內，向本院提出上訴狀。
        書記官  許  麗  珠
中      華      民      國      九十一      年    七    月    二十五    日
